【裁判字號】    89,判,160
【裁判日期】    890120
【裁判案由】    營業稅
【裁判全文】
行  政  法  院  判  決                            八十九年度判字第一六○號
    原      告  立胺酵素股份有限公司
    代  表  人  甲○○
    被      告  臺南縣稅捐稽徵處
右當事人間因營業稅事件，原告不服財政部中華民國八十七年十一月三十日台財訴字
第八七二三二七六○六號再訴願決定，提起行政訴訟。就補徵營業稅部分（科處罰鍰
部分另為裁定）本院判決如左︰
    主  文
原告之訴駁回。
    事  實
緣原告於民國（下同）八十年一月一日至八十一年十二月三十一日銷售貨物，未依營
業稅法第三十二條規定開立統一發票給與買受人，並漏報銷售額，金額共計新台幣（
下同）二三、七○八、九五○元（含稅），案經法務部調查局台南縣調查站（以下簡
稱台南縣調查站）查獲，移由被告審理結果，認原告漏開立統一發票並漏報銷售額，
逃漏營業稅，違章事證明確，除核定應予補徵營業稅一、一二八、九九八元外，並依
行為時營業稅法第五十一條第三款規定，按其所漏稅額科處罰鍰七、九○二、九○○
元（計至百元止），另以原告未依規定給與他人憑證，依稅捐稽徵法第四十四條規定
，按其應給與他人憑證而未給與，經查明認定之總額，處以百分之五罰鍰計一、一二
八、九九八元，共計科處罰鍰九、○三一、八九八元。原告不服，申請復查，經被告
以八十五年五月十四日八五南縣稅法字第八五○八一四二三號復查決定：「更改原處
分，應處罰鍰更正為七、九○二、九○○元，補徵營業稅額一、一二八、九九八元部
分仍維核定。」（即原處分關於稅捐稽徵法第四十四條規定科處罰鍰部分撤銷）。原
告仍不服，提起訴願，案經被告依職權以八十五年八月十九日八五南縣稅法字第八五
○九○四九七號函撤銷前開復查決定復以八十五年九月三日八五南縣稅法字第八五○
九一八一六號重為復查決定：「更改處分，應處罰鍰更正為五、六四四、九○○元，
補徵營業稅額一、一二八、九八八元部分仍維持原核定。」（即違反營業稅法第五十
一條第三款規定科處罰鍰部分，改按漏稅額科處五倍之罰鍰）。原告提起訴願，經駁
回，原告提起再訴願，補徵營業稅部分仍遭駁回，遂提起行政訴訟。茲摘敘兩造訴辯
意旨於次：
原告起訴意旨略謂︰原告在訴願及再訴願理由書中，再三主張台南縣調查站僅依數張
未署名，未具抬頭之損益表所列營業收入，即認定該表為原告所有，並指原告涉嫌漏
報營業收入，此種推論顯然違背證據法則，蓋所查扣之損益表並非真正的損益表，在
形式上完全無抬頭、無製表人員，亦無主辦會計或經理人員之簽名或蓋章，因此不能
作為所謂的會計報表或帳冊等，自不能作為計算額之依據。原告於台南縣調查站接受
調查時，雖明確表示雖有部分養雞場、牧場等客戶拒收統一發票，此自白亦被被告作
為科以原告罰鍰之依據，原告在台南縣調查站完全本誠信原則，對調查員之詢問絕無
隱瞞，因此原告亦在調查站中說明雖有部分養雞場、牧場等客戶拒收統一發票，但原
告均以二聯式統一發票開立，絕無漏稅及短報銷售等情事，應屬可信。關於此點被告
及訴願單位均無調查，僅以調查筆錄未記載為由，而駁回原告之訴願，顯然違法。蓋
調查筆錄未記載，充其量僅能視為調查站人員並未訊問調查此一事實，自不能以調查
筆錄未記載，即認定原告就此部分之陳述為虛偽。所查扣之損益表已經原告再三說明
，其根本不是所謂的損益表，而且僅是單一的紙張，不管從形式上或記載之內容上，
依客觀經驗法則加以判斷絕非公司所為之帳冊，亦不可能是公司所為的「內帳」。而
調查局之筆錄有瑕疵，其記載與原告當場所供並不相符，不能作為惟一證據，原告在
台南縣調查站之陳述，雖有：「上述金額均屬實．．．．」，此記載被訴願機關引為
原告自承不諱之論據，但原告所稱「上述金額屬實」，是指當初調查站人員曾有插話
問原告，原告公司所製作之帳簿其金額是否屬實，故原告答稱「上述金額屬實」並非
指所謂的損益表上記載之金額屬實。另原告對調查站筆錄記載之真實性，在台灣台南
地方法院審理時，亦請求查看調查站之錄影帶，結果均模糊不清，此至少可證原告所
稱調查站筆錄之正確性，請調該勘驗錄影帶之筆錄即明。另依八十七年十月二十八日
修正公布之行政訴訟法第一百三十四條規定：「前條訴訟，當事人主張之事實，雖經
他造自認，行政法院仍應調查其他必要證據。」此規定雖未生效，但指出行政訴訟之
基本證據法則是不能以當事人之自認為惟一證據，仍應調查其他必要之證據，以期發
現真正之事實。懇請判決撤銷原處分及一再訴願決定，以維原告法益等語。
被告答辯意旨略謂︰一、按「在中華民國境內銷售貨物或勞務，及進口貨物，均應依
本法規定課徵營業稅。」、「營業人銷售貨物或勞務，應依本法營業人開立銷售憑證
時限表規定之時限，開立統一發票交付買受人。」、「營業人除本法另有規定外，不
論有無銷售額，應以每二月為一期，於次期開始十五日內，填具規定格式之申報書，
．．．．．向主管稽徵機關申報銷售額、應納或溢付營業稅額。」、「納稅義務人，
有短報或漏報銷售額者除追繳稅款外，按所漏稅款處一倍至十倍罰鍰，並停止其營業
。」，分別為行為時營業稅法第一條、第三十二條第一項、第三十五條第一項暨八十
四年八月二日修正公布之營業稅法第五十一條第三款所明定。二、查原告於八十年一
月一日起至八十一年十二月三十一日止銷售貨物，未依規定給予他人憑證並漏報銷售
額，金額計二三、七○八、九五○元（含稅），逃漏營業稅一、一二八、九九八元，
案經南縣調查站查獲移送被告，經審查違章屬實，被告除依法補徵營業稅一、一二八
、九九八元，並援依行為時營業稅法第五十一條第三款暨稅捐稽徵法第四十四條規定
核處計九、○三一、八九八元，原告不服，以本案僅依數張未署名、未具抬頭之損益
表上所列營業收入，而認定漏報營業收入，實不合理等由，依法向被告申請復查，經
被告第一次復查結果，准就原處分按稅捐稽徵法第四十四條規定所處罰鍰一、一二八
、九九八元部分予以撤銷，其餘部分維持原處分；惟原告猶未服，循序向台灣省政府
訴願審議委員會提起訴願，嗣因稅捐稽徵法第四十八之三「從新從輕」原則，修正公
布，及奉財政部八十五年八月二日台財稅第八五一九一二四八七號函釋：「．．．．
對於公布生效時尚未裁罰確定之案件均有其適用」，故被告乃主動撤銷原處分並重為
復查決定，更正應處罰鍰為五、六四四、九○○元，補徵本稅為一、一二八、九九八
元仍維持原核定。惟原告猶未甘服，並循序提起訴願、再訴願，經再訴願決定以本案
行為時營業稅法第五十一條第三款規定所處罰鍰部分，已否衡酌原告違章情節依修正
後營業稅法，究以何倍數方屬相當為由，將訴願及被告原處分關於違反營業稅法核處
罰鍰部分均撤銷，由被告另為處分，其餘再訴願駁回，從而被告據以補徵之營業稅，
審諸首揭規定並無不合亦無不當。原告於八十年一月一日起至八十一年十二月三十一
日止銷售貨物，未依規定開立發票予買受人並漏報銷售額，金額計二三、七○八、九
五○元（含稅），逃漏營業稅一、一二八、九九八元，案經台南縣調查站依法搜索原
告公司處所，而查扣有關帳證乙批，並經原告坦承不諱，有調查筆錄附卷可稽，核原
告違章事證已甚明確，被告依法論處，亦無不合。三、原告一再執訴願、再訴願相同
理由而稱損益表不能作為計算稅額之依據及上述金額屬實之陳述並非指損益表上記載
金額屬實，惟查本案係台南縣調查站依法執行搜索原告公司時，查扣原告所有帳證乙
批而查獲之漏稅違章案，且該等查扣之有關帳證並經原告坦承為其所有無訛，原告於
台南縣調查站製作筆錄時，對調查站所核算漏報之營業稅額，亦經其審視無誤後而具
結在案，此均有調查筆錄附處分卷可稽。且查台南縣調查站所扣押之資產負債表及損
益表，其抬頭明確記載為原告無誤，實非原告所辯稱完全無抬頭，原告於調查筆錄中
亦經台南縣調查站調查人員訊問：「（提示：扣押物編號○一、財務報表）該報表之
意義為何？」，經原告詳細答復稱：「（經檢視後作答）該扣押物為原告七十八、七
十九、八十、八十一年等『損益表』及『資產負債表』，上載各科目之金額均屬實。
」，暨「上述筆錄計五頁，經原告視閱確認無訛，始簽章於后」，故原告意圖脫罪，
飾詞狡辯，辯指並無答稱所謂『損益表』上記載之金額屬實，要非事實。四、按刑事
訴訟法第一百五十六條第一項規定：「被告之自白，非出於強暴、脅迫、利誘、詐欺
、違法羈押或其他不正之方法者，得為證據。」，查原告台南縣調查站所作筆錄，係
在原告自由意志且心智健全情況下所製作，該筆錄均經原告視閱確認無訛後，始具結
在案，依上開規定自得為違章證據，並符合證據力認定之原則，事後原告主張該筆錄
不實在，自應提出相關資料供核，惟原告迄無法提出具體資料以為佐證，所訴難以採
憑，要為脫罪之詞。五、綜上所述，原告之訴為無理由，請予駁回，以維稅政等語。
      理  由
按「在中華民國境內銷售貨物或勞務，及進口貨物，均應依本法規定課徵營業稅。」
、「營業人銷售貨物或勞務，應依本法營業人開立銷售憑證時限表規定之時限，開立
統一發票交付買受人。」、「營業人除本法另有規定外，不論有無銷售額，應以每二
月為一期，於次期開始十五日內，填具規定格式之申報書，．．．．．向主管稽徵機
關申報銷售額、應納或溢付營業稅額。」、「納稅義務人，有短報或漏報銷售額者除
追繳稅款外，按所漏稅款處一倍至十倍罰鍰，並停止其營業。」，分別為行為時營業
稅法第一條、第三十二條第一項、第三十五條第一項暨八十四年八月二日修正公布之
營業稅法第五十一條第三款所明定。而原告於八十年一月一日起至八十一年十二月三
十一日止銷售貨物，未依規定給予他人憑證並漏報銷售額，金額計二三、七○八、九
五○元（含稅），逃漏營業稅一、一二八、九九八元，經台南縣調查站查獲以原告涉
嫌違章漏稅移由被告查處，經被告審查違章屬實，被告除依法補徵營業稅一、一二八
、九九八元，並以行為時之營業稅法第五十一條第三款暨稅捐稽徵法第四十四條規定
核處計九、○三一、八九八元（即依行為時營業稅法第五十一條第三款規定，按其所
漏稅額科處罰鍰七、九○二、九○○元，另以未依規定給與他人憑證，依稅捐稽徵法
第四十四條規定，按其應給與他人憑證而未給與，處以百分之五罰鍰計一、一二八、
九九八元，共計科處罰鍰九、○三一、八九八元）。原告不服，以本案僅依數張未署
名、未具抬頭之損益表上所列營業收入，而認定漏報營業收入，實不合理等由，依法
向被告申請復查，經被告第一次復查結果，准就原處分按稅捐稽徵法第四十四條規定
所處罰鍰一、一二八、九九八元部分予以撤銷，其餘部分維持原處分；惟原告猶未服
，向台灣省政府訴願審議委員會提起訴願，嗣因稅捐稽徵法第四十八之三「從新從輕
」原則，修正公布，及奉財政部八十五年八月二日台財稅第八五一九一二四八七號函
釋：「．．．．對於公布生效時尚未裁罰確定之案件均有其適用」，被告乃主動撤銷
原處分並重為復查決定，更正應處罰鍰為五、六四四、九○○元，補徵本稅為一、一
二八、九九八元仍維持原核定。原告仍不服，並循序提起訴願、再訴願，經再訴願決
定，將訴願及被告原處分關於違反營業稅法核處罰鍰部分均撤銷，由被告另為處分，
其餘再訴願駁回。原告循序起訴謂：所查扣之損益表並非真正的損益表，在形式上完
全無抬頭、無製表人員，亦無主辦會計或經理人員之簽名或蓋章，因此不能作為所謂
的會計報表或帳冊等，自不能作為計算額之依據。原告於台南縣調查站接受調查時，
雖明確表示雖有部分養雞場、牧場等客戶拒收統一法票，，但亦稱原告均以二聯式統
一發票開立，絕無漏稅及短報銷售等情事，關於此點被告及訴願單位均無調查，僅以
調查筆錄未記載為由，而駁回原告之訴願，顯然違法。調查筆錄未記載，充其量僅能
視為調查站人員並未訊問調查此一事實，不能以調查筆錄未記載，即認定原告就此部
分之陳述為虛偽。所查扣之損益表，其根本不是所謂的損益表，而且僅是單一的紙張
，不管從形式上或記載之內容上，依客觀經驗法則加以判斷絕非公司所為之帳冊，亦
不可能是公司所為的「內帳」。調查局之筆錄有瑕疵，其記載與原告當場所供並不相
符，不能作為惟一證據云云。經查原告於八十年一月一日起至八十一年十二月三十一
日止銷售貨物，未依規定開立發票予買受人並漏報銷售額，金額計二三、七○八、九
五○元（含稅），逃漏營業稅一、一二八、九九八元，經台南縣調查站依法搜索原告
公司處所，查扣有關帳證乙批，並經原告坦承不諱，且原告代表人甲○○於台南縣調
查站製作筆錄時，對調查站所核算漏報之營業稅額，亦經其審視無誤後而供承在案，
此均有調查筆錄附處分卷可稽（見原處分卷第六頁）。再查台南縣調查站所扣押之資
產負債表及損益表，其抬頭明確記載為原告無誤（見原處分卷第四十八頁至第五十二
頁），並非原告所辯稱完全無抬頭，況原告之代表人甲○○於台南縣調查站調查人員
訊問：「（提示：扣押物編號○一、財務報表）該報表之意義為何？」，經原告詳細
答復稱：「（經檢視後作答）該扣押物為原告七十八、七十九、八十、八十一年等『
損益表』及『資產負債表』，上載各科目之金額均屬實。」，暨「上述筆錄計五頁，
經原告視閱確認無訛，始簽章於后」，亦有調查筆錄影本附於原處分卷可參（見該卷
第四頁至第十二頁），原告為違章事證明確，被告據以補徵營業稅，自無不合等情，
業據被告答辯及一再訴願決定指明，核與上開規定相符，原告亦未提出證據證明其所
訴之各節，被告所辯洵屬可採，原告所為主張，要無足取，就補徵營業稅部分，原處
分及一再訴願決定無違誤之處。原告起訴意旨，非有理由，應予駁回。
據上論結，本件原告之訴為無理由，爰依行政訴訟法第二十六條後段，判決如主文。
中    華    民    國     八十九      年      一      月      二十       日
                    行 政 法 院 第 二 庭
                                審 判 長 評  事      陳  石  獅
                                         評  事      彭  鳳  至
                                         評  事      黃  合  文
                                         評  事      林  茂  權
                                         評  事      王  立  杰
右  正  本  證  明  與  原  本  無  異
                                         法院書記官  蘇  金  全
中    華    民    國     八十九      年      一      月      二十       日


司法院資訊處製作；財團法人民間司法改革基金會備份。
